臺灣花蓮地方法院刑事判決　　　　　　　100年度易字第176號
聲　請　人　臺灣花蓮地方法院檢察署檢察官
被　　　告　陳有聰
選任辯護人　李文平律師
上列被告因違反保護令罪案件，經檢察官提起公訴 （100年度偵
字第1114號），本院判決如下：
    主  文
陳有聰犯違反保護令罪，參罪，均累犯，各處有期徒刑貳月，如
易科罰金，均以新臺幣壹仟元折算壹日。應執行有期徒刑肆月，
如易科罰金，以新臺幣壹仟元折算壹日。
    事  實
一、陳有聰於民國94、95年間因違反毒品危害防制條例、違反家
    庭暴力防制法、傷害直系血親尊親屬等案件，經臺灣高等法
    院花蓮分院及本院分別判處有期徒刑 10月、9月、6月、7月
    確定，嗣經裁定減刑為有期徒刑5月、4月又15日、3月、3月
    又15日，及定其應執行刑為 10月又15日確定，於96年10 月
    21日縮刑期滿執行完畢。詎仍不知悔改，明知本院於100 年
    1月10日，以99年度家護字第214號民事通常保護令，裁定其
    不得對其父陳明進及其母陳邱雪實施身體、精神上不法之侵
    害或直接、間接之騷擾、接觸，並應於100年2月10日前遷出
    花蓮縣花蓮市○○○街10號（下稱陳明進之住處），將全部
    鑰匙交付予陳明進，且應遠離陳明進之住處至少50公尺，上
    開保護令之有效期間為1年，並於 100年1月14日送達其本人
    簽收。陳有聰竟分別基於違反保護令之犯意，（一）於收到
    保護令後，未依保護令之裁定遷出陳明進之住處，交付該住
    處之鑰匙，亦未遠離陳明進之住處；（二）復於100年1月14
    日收到保護令後至同年 2月26日前某日下午，在陳明進之住
    處，對陳邱雪辱罵「幹你娘」，實施精神上不法之侵害；（
    三）又於100年2月26日凌晨0時許，在陳明進住處及門外，
    大聲狂罵「幹你娘雞巴」，對陳邱雪及陳明進實施精神上不
    法侵害（公然侮辱部分未據告訴）。嗣陳明進無法忍受報警
    將陳有聰帶回花蓮縣警察局花蓮分局美崙派出所而查悉上情
    ，經移送檢察官訊問後，檢察官諭知陳有聰應於同日晚上11
    時59分前搬離陳明進住處，陳有聰始自行搬離。
二、案經花蓮縣警察局花蓮分局報告臺灣花蓮地方法院檢察署檢
    察官偵查起訴。
    理  由
一、按被告以外之人於審判外之言詞或書面陳述，除法律有規定
    者外，不得作為證據。又被告以外之人於偵查中向檢察官所
    為之陳述，除顯有不可信之情況者外，得為證據，刑事訴訟
    法第159條第 1項、第159條之1第2項分別定有明文。查證人
    即告訴人陳明進、證人即被害人陳邱雪於偵查中之陳述，無
    顯不可信之情形，故依上開規定，證人陳明進、陳邱雪於偵
    查中之陳述，均具有證據能力。
二、訊據被告固不否認於接獲上開保護令後仍居住在陳明進之住
    處，然矢口否認有何違反保護令之犯行，辯稱：係陳明進、
    陳邱雪 2人讓伊回去住，伊並未以三字經辱罵陳明進、陳邱
    雪2人云云。然查：被告於99年6月6日及同年10月4日、同年
    11月4日，以三字經辱罵陳明進、陳邱雪2人，經本院於 100
    年1月10日，以99年度家護字第214號民事通常保護令，裁定
    其不得對陳明進及陳邱雪實施身體、精神上不法之侵害或直
    接、間接之騷擾、接觸，並應100年2月10日前遷出陳明進之
    住處，將全部鑰匙交付予陳明進，且應遠離陳明進之住處至
    少50公尺，上開保護令之有效期間為1年，被告於100年1月1
    4 日收受保護令後，並未遷出上開陳明進之住處等情，業據
    被告供述在卷，核與證人陳明進、陳邱雪 2人於偵查中及本
    院審理時證述之情節相符，此外並有本院99年度家護字第21
    4號民事保護令、送達證書各1份在卷可稽，堪信為真實。被
    告雖辯以：陳明進、陳邱雪 2人同意其繼續居住在陳明進之
    住處，伊未對陳明進、陳邱雪 2人辱罵三字經云云，然查：
（一）陳明進於收到保護令後，並不同意被告繼續居住於其住處
      ，因為被告會持續罵三字經，一罵就罵幾個小時，吵得其
      無法睡覺，然被告說他在外面沒有可以吃的東西，也沒有
      可以住的地方，警察說給被告一件棉被，被告就在家中住
      了下來，陳邱雪也沒有同意被告繼續在家中住，被告於10
      0年2月26日凌晨 0時許，在家中及門口大吵大鬧，並罵三
      字經等情，業據證人陳明進、陳邱雪於本院審理時證述在
      卷，是被告辯稱陳明進、陳邱雪 2人同意其繼續在陳明進
      住處居住乙情並不可採，被告於事實（一）所載之時間未
      依保護令之裁定遷出陳明進住處，又於事實（三）所載之
      時間以三字經辱罵陳明進、陳邱雪2人等情，可堪認定。
（二）又被告於收到保護令後至100年2月26日前某日下午，陳邱
      雪與被告坐在一起時，被告罵「幹你娘」，陳邱雪乃問被
      告「你是在罵誰？」，被告說「罵你啦！不然是在罵誰。
      」等情，業據證人陳邱雪於偵查中證述在卷，是被告於事
      實（二）所載之時間以三字經辱罵陳邱雪乙情，可堪認定
      。被告辯稱：未辱罵陳邱雪顯係事後卸責之詞，不足採信
      。
    本件事證明確，被告犯行堪予認定，應依法論科。
二、按家庭暴力防治法所稱家庭暴力者，謂家庭成員間實施身體
    或精神上不法侵害之行為；所稱家庭暴力罪者，謂家庭成員
    間故意實施家庭暴力行為而成立其他法律所規定之犯罪，此
    為家庭暴力防治法第2條第1、2 款所明定，又按家庭暴力防
    治法所稱「騷擾」，指任何打擾、警告、嘲弄或辱罵他人之
    言語、動作或製造使人心生畏怖情境之行為，同法第2條第3
    款定有明文。核被告於事實（一）所為，係犯家庭暴力防治
    法第61條第3款、第4款之違反保護令罪；被告於事實（二）
    、（三）所為，係犯家庭暴力防治法第61條第1款、第2款之
    違反保護令罪。又被告上揭各次犯行，雖均同時違反上開 2
    款行為，然法院依家庭暴力防治法核發通常保護令者，該保
    護令內之數款規定，僅為違反保護令行為態樣，被告以一犯
    意而違反同一保護令上所禁止之數保護令行為態樣，為一違
    反保護令之行為，屬單純一罪，僅各論以一違反保護令罪。
    被告所犯上開 3次犯行，時間互異，顯係基於各別犯意為之
    ，應分論併罰。被告於94、95年間因違反毒品危害防制條例
    、家庭暴力防制法、傷害直系血親尊親屬等案件，經臺灣高
    等法院花蓮分院及本院分別判處有期徒刑 10月、9月、6 月
    、7月確定，嗣經裁定減刑為有期徒刑 5月、4月又15日、3
    月、3月又15日確定，嗣經裁定其應執行刑為 10月又15日確
    定，於96年10月21日縮刑期滿執行完畢等情，有臺灣高等法
    院被告前案紀錄表 1份在卷可稽，其前受有期徒刑執行完畢
    ，於5年內故意再犯本件有期徒刑以上之3罪，均為累犯，均
    應依刑法第47條第 1項規定加重其刑。再被告患有器質性精
    神病、反社會人格異常，長期使用毒品，行為混亂，情緒激
    躁，認知功能下降，辨識能力尚可等情，有國軍花蓮總醫院
    100年5月16日醫花醫勤字第1000001255號函所附病情說明回
    覆單及病歷紀錄1份在卷可參，足證被告為本件3次違反保護
    令之行為時受其精神症狀的影響，致其辨識行為違法或依其
    辨識而行為之能力，顯著減低，爰依刑法第19條第 2項之規
    定，就本件 3次違反保護令均減輕其刑，並均依刑法第71條
    第 1項之規定先加後減之。爰審酌被告前科累累，素行不佳
    ，有臺灣高等法院被告前案紀錄表 1份在卷足參，經本院裁
    定民事通常保護令後，未遵守保護令之內容，拒絕遷出住居
    所，又對被害人為精神上不法之侵害等一切情狀，量處如主
    文所示之刑，並均諭知易科罰金之折算標準，及定其應執行
    之刑，以示儆懲。
據上論斷，應依刑事訴訟法第299條第1項前段，家庭暴力防治法
第61條第1款、第2款、第3款、第4款，刑法第11條前段、第47條
第1項、第19條第2項、第41條第1項前段、第51條第5款，判決如
主文。
本案經檢察官林英正到庭執行職務。
中    華    民    國   100    年    10    月    17    日
                  刑事第三庭    法  官  湯國杰
以上正本證明與原本無異。
如不服本判決應於收受送達後10日內向本院提出上訴書狀，並應
敘述具體理由。其未敘述上訴理由者，應於上訴期間屆滿後20日
內向本院補提理由書(均須按他造當事人之人數附繕本)「切勿逕
送上級法院」。告訴人或被害人如對於本判決不服者，應具備理
由請求檢察官上訴，其上訴期間之計算係以檢察官收受判決正本
之日期為準。
中    華    民    國   100    年    10    月    17    日
                               書記官
附錄本判決論罪之法律條文：
家庭暴力防治法第61條：
違反法院依第 14 條第 1 項、第 16 條第 3 項所為之下列裁定
者，為本法所稱違反保護令罪，處  3 年以下有期徒刑、拘役或
科或併科新臺幣 10 萬元以下罰金：
一、禁止實施家庭暴力。
二、禁止騷擾、接觸、跟蹤、通話、通信或其他非必要之聯絡行
    為。
三、遷出住居所。
四、遠離住居所、工作場所、學校或其他特定場所。
五、完成加害人處遇計畫。